---
title: "Análisis del Marco y Tamaño Muestral <br> IPP-DN (REEM-2022)"
author: ""
subtitle: Dirección de infraestructura de estadística y muestreo (DINEM)
output:
  html_document:
    toc: yes
    toc_float: yes
    theme: cerulean
    highlight: kate
  pdf_document:
    toc: yes
---

```{r, include=FALSE,echo = FALSE}
library(readxl)
library(dplyr)
library(tidyverse)
library(janitor)
library(reshape2)
library(DT)
```


```{r, message = FALSE,echo = FALSE}

# CARGAMOS --------------------------------------------------------------------

marco <- readRDS("productos/01_marco/marco_canasta_08.rds")
tnr <- readRDS("productos/01_marco/tnr_ipp.rds")
tamanio <- readRDS("productos/02_tamanio_seleccion/tamanio.rds")
muestra <- readRDS("productos/02_tamanio_seleccion/muestra.rds")

```

## Construcción del marco muestral

Considerando el listado de los códigos (Código CIIU Rev 4 - 6 dígitos) que se enviaron de los productos que forman parte de la canasta del IPP, se seleccionan las actividades pricipales (Código CIIU4 - Sección - 1 dígito) para la elaboración del marco de muestreo.

Se consideran las empresas cuya situación consta como "activas" (1) y se descartan las microempresas, con lo que se tiene: 

* 2	Pequeña empresa
* 3	Mediana empresa "A"
* 4	Mediana empresa "B"
* 5	Grande empresa

El tamaño y actividad principal económica de la empresa conforman cada dominio de estudio:

```{r, message = FALSE,echo = FALSE}
datatable(
marco %>% group_by(dom_2) %>% 
  summarise(Total=n()) %>% 
  adorn_totals(c("row"))
,filter = 'top',options = list(pageLength = 500, autoWidth = TRUE)) 
```

Podemos observar la disponibilidad de cada *Código CIIU Rev 4 - 6* por tamaño de empresa:

```{r, message = FALSE,echo = FALSE}

prod_marco <- marco %>% group_by(codigo_actividad_eco,tamanou_plazas) %>% 
  summarise(N=n()) %>% 
  filter(N>=0) 
  #filter(grepl(codigo_actividad_eco, pattern = "^")) 

prod_marco <- dcast(prod_marco,codigo_actividad_eco~tamanou_plazas, value.var = "N") %>% 
  adorn_totals(c("row", "col"))

datatable(
prod_marco %>% rename("Actividad" = codigo_actividad_eco)
,filter = 'top',options = list(pageLength = 500, autoWidth = TRUE)) 

```


<!-- Del listado enviado (Código CIIU Rev 4 - 6 dígitos) no se han podido encontrar empresas que produzcan los siguientes 68 prodcutos: -->

<!-- ```{r, message = FALSE,echo = FALSE} -->
<!-- knitr::kable( -->
<!-- canasta %>% filter((!unique(canasta$COD_PRODUCTO) %in% unique(marco_2021_canasta$codigo_actividad_eco))) %>% rename(Producto=COD_PRODUCTO) -->
<!-- ,align = "c" -->
<!-- ) -->
<!-- ``` -->

## Forma Institucional

La forma institucional corresponde a una sub-clasificación de la forma legal de las empresas, que permite identificar a las empresas dentro de una tipología cercana al tipo institucional del Sistema de Cuentas Nacionales.

Las posibles clasifiaciones son:

* 1	Régimen simplificado RISE
* 2	Persona Natural no obligado a llevar contabilidad
* 3	Persona Natural obligado a llevar contabilidad
* 4	Sociedad con fines de lucro
* 5	Sociedad sin fines de lucro
* 6	Empresa Pública
* 7	Institución Pública
* 8	Economía Popular y Solidaria

```{r, message = FALSE,echo = FALSE}
knitr::kable(
marco %>% 
  group_by(forma_institucional) %>% 
  summarise(Total=n()) %>% rename("FORMA INSTITUCIONAL"=forma_institucional),align = "cc"
)

```
<!-- Se debe definir si las empresas cuya forma institucional "Persona Natural no obligado a llevar contabilidad" forman parte o no del marco de muestreo, en encuestas como la ENESEM este tipo de empresas no son consideradas para el estudio. -->

<!-- ```{r, message = FALSE,echo = FALSE} -->
<!-- knitr::kable( -->
<!-- marco_2021_canasta %>% filter(forma_institucional==2) %>% group_by(tamanou_plazas) %>% summarise(Total=n()) %>% rename("Tamaño"=tamanou_plazas),align = "cc" -->
<!-- ) -->
<!-- ``` -->

## Ventas Totales

Son todos los ingresos de la empresa proveniente de las transacciones comerciales de bienes o servicios durante un año.

Esta variable es importante, pues se considera como variable de diseño para la elaboración del diseño muestral, sin embargo, una vez revisada la información se observa que no todas las empresas cuentan con registros.

Si consideramos unicamente las empresas que no presentan el valor de VENTAS TOTALES y las agrupamos por dominio, se tiene lo siguiente:

```{r, message = FALSE,echo = FALSE}
# tamano_na <- marco %>% 
#   filter(situacion==1 & is.na(ventas_totales)) %>%
#   group_by(tamanou_plazas) %>% 
#   summarise("VENTAS NA"=n()) %>% 
#   rename("TAMANO"=tamanou_plazas)
# #knitr::kable(tamano_na,align = "cc")
# 
# tamano_total <- marco %>% 
#   filter(situacion==1) %>%
#   group_by(tamanou_plazas) %>% 
#   summarise("TOTAL"=n()) %>%
#   rename("TAMANO"=tamanou_plazas)
# 
# tabla_na_total <-tamano_na %>% 
#   left_join(tamano_total,by="TAMANO")
# 
# tabla_na_total <- tabla_na_total %>%
#                 mutate("PORCENTAJE NA"=round((`VENTAS NA`/TOTAL)*100,2)) %>%
#                 select(TAMANO,`VENTAS NA`,TOTAL,`PORCENTAJE NA`)
# knitr::kable(tabla_na_total,align = "cc")
```


```{r, message = FALSE,echo = FALSE}
tamano_na <- marco %>% 
  mutate(dom=paste0(tamanou_plazas,codigo_seccion))%>% 
  filter(situacion==1 & is.na(ventas_totales)) %>%
  group_by(dom_2) %>% 
  summarise("NA"=n()) %>% rename("DOMINIO" = dom_2)

tamano_total <- marco %>% 
  mutate(dom=paste0(tamanou_plazas,codigo_seccion)) %>%
  filter(situacion==1) %>%
  group_by(dom) %>%
  summarise("TOTAL"=n()) %>%  rename("DOMINIO"=dom)

tabla_na_total <-tamano_na %>%
  left_join(tamano_total,by="DOMINIO") %>%
  mutate("% NA"=round((`NA`/TOTAL)*100,2)) %>%
  select(DOMINIO,TOTAL, `NA`,`% NA`)
knitr::kable(tabla_na_total,align = "cc")
```

## Tasas de no respuesta (TNR)

Se considera, en caso de existir, una tasa de no respuesta particular para cada dominio de estudio, esta tasa de no respuesta es tomada de la cobertura histórica actualizada para la ENESEM-2021, sin embargo, se debe definir si es adecuado o no el uso de esta infomración en la presente operación estadística. Para las "Pequeñas Empresas" y algunos otros dominios no se cuenta con una tasa de no respuesta ya que la ENESEM no recolecta información para esos casos, por ejemplo, para los dominios que involucren la actividad económica tipo "A", ya que esta actividad no es considerada en la ENESEM. 

Para el caso de las "Pequeñas Empresas" se asigna como TNR el promedio de aquellos dominios de estudio que comaprten la misma actividad principal. Para todos los dominios, de los que no se disponen de tasa de no respuesta, se propone desde el equipo de DECON/CAB-SIP fijar en el 20%. Para las "Grandes Empresas" no se requiere una tasa de no respuesta ya que tienen probabilidad uno (1) de inclusión.

A continuación se muestra las tasas de no respuesta para los dominios que se consideran en la ENESEM-2021:

```{r, message = FALSE,echo = FALSE}

marco_sin_inc_for <- marco %>% 
  mutate(inclusion_forzosa=ifelse(tamanou_plazas==5,1,0)) %>% 
  filter(inclusion_forzosa==0)

tnr <- rbind(tnr, marco_sin_inc_for %>% mutate(dom=paste0(tamanou_plazas,codigo_seccion)) %>% 
               filter(!dom %in% tnr$dominio) %>% select(dominio=dom) %>% unique()%>% mutate(tnr_max=20.0,                                                                        tnr_pro=20.0,                                                                        tnr_min=20.0))

datatable(
tnr %>% filter(dominio %in% marco$dom_2) %>% 
  mutate(tnr_pro=round(tnr_pro,2),
               tnr_max=round(tnr_max,2),
               tnr_min=round(tnr_min,2)) %>% 
  select(Dominio=dominio, tnr_max, tnr_pro, tnr_min)
,filter = 'top',options = list(pageLength = 500, autoWidth = TRUE)) 

```

## Tamaño de la muestra

Dentro de cada dominio de estudio se considera como grupo de inclusión forzosa a las empresas con tamaño “Grande empresa”, es decir, estas empresas entran con probabilidad uno (1) a formar parte de la muestra. 

La variable de diseño, en base a la cual se calcula el tamaño de la muestra es *“Ventas totales 2022”*. Los valores poblacionales (marco muestral) de esta variable se toman de la base de datos del Directorio de Empresas y Establecimientos del año 2022 (DIEE-2022).

Con las consideraciones indicadas, se procede a hacer un calculo inicial del tamaño muestral para cada dominio de estudio.

#### Resultado 1: Nivel de confianza al 95% y error relativo del 10%.


```{r, message = FALSE,echo = FALSE}

datatable(
tamanio %>% 
  rename("Dominio" = dominio, "n" = n_pro) %>% 
  select(Dominio,n) %>% 
  adorn_totals(c("row"))
,filter = 'top',options = list(pageLength = 5000, autoWidth = TRUE ))

```

## Selección de la muestra

La selección se realiza definiendo como estratos a las actividades a 6 dígitos, cuidando un mínimo por estrato de 5 empresas y en caso de no tener disponible al menos 5 se toma el total disponible.

```{r, message = FALSE,echo = FALSE}

datatable(
muestra %>%  
  mutate(tam = substr(dom_2,1,1)) %>% 
  group_by(codigo_actividad_eco,tam) %>% 
  summarise(n = n()) %>% 
  pivot_wider(names_from = tam,
              values_from = n) %>%
  adorn_totals(c("col","row")) 
,filter = 'top',options = list(pageLength = 5000, autoWidth = TRUE ))

```

### Control de selección

```{r, message = FALSE,echo = FALSE}

datatable(
marco %>% 
  mutate(seleccionado = ifelse(id_empresa %in% muestra$id_empresa,1,0)) %>% 
  group_by(codigo_actividad_eco) %>% 
  summarise(disponible = n(),
            seleccionado = sum(seleccionado), 
            dif = disponible - seleccionado) 
,filter = 'top',options = list(pageLength = 5000, autoWidth = TRUE ))

```

## Tamaño final

Considerando los incrementos de muestra que se ocasionan por la distribución en 
cada estrato, se tiene como tamaño muestral final lo siguiente:


```{r, message = FALSE,echo = FALSE}

datatable(
muestra %>%  
  left_join(select(tamanio,dom_2 = dominio,n_pro)) %>% 
  mutate(tam = substr(dom_2,1,1)) %>% 
  group_by(dom_2) %>% 
  summarise(n_inicial = unique(n_pro),
            n_final = n()) %>% 
  adorn_totals(c("row"))
,filter = 'top',options = list(pageLength = 5000, autoWidth = TRUE ))

```









